【裁判字號】    92,簡上,3
【裁判日期】    920409
【裁判案由】    給付貨款
【裁判全文】
臺灣嘉義地方法院民事判決  九十二年度簡上字第三號
    上  訴  人  利祐塑膠企業有限公司
    法定代理人  丙○○
    訴訟代理人  甲○○
    被上訴人    東陽汽車貨運有限公司
    法定代理人  乙○○
    訴訟代理人  丁○
右當事人間請求給付貨款事件，上訴人對於中華民國九十一年十二月五日本院嘉義簡
易庭九十一年度嘉簡字第四三三號第一審判決提起上訴，本院判決如左：
    主      文
上訴駁回。
第二審之訴訟費用由上訴人負擔。
    事      實
甲、上訴人方面：
一、聲明：
（一）原判決廢棄；
（二）被上訴人應給付上訴人新台幣（下同）四十萬零八百八十八元，及自支付命令
      送達翌日起至清償日止，按年息百分之五計算之利息。
二、陳述：除與原審判決書所載者相同茲予引用外，補稱：
    被上訴人與訴外人福聯汽車貨運有限公司（以下稱福聯公司）均係家族企業，二
    家公司員工相互流用，被上訴人從民國九十年七月起至九十一年一月止，由訴外
    人陳勝鴻，亦係被上訴人之股東之一，以電話訂貨之方式向上訴人購買系爭貨物
    ，系爭貨物之簽收人則除陳勝鴻外，尚有郭文宏（為上訴人之前負責人）可見，
    向上訴人購買系爭貨物之買受人確為被上訴人，且上訴人對於系爭貨款所開立之
    統一發票上之買受人亦為被上訴人，而被上訴人亦持以向稅捐稽關申報營業稅，
    則本件系爭貨物之買受人確為被上訴人應無置疑。
三、證據：除援用原審之立證方法外，另補高雄市營業人銷售額與稅額申報書、高雄
    市稅捐稽徵處營業稅繳款書、錄音譯文及錄音帶等資料為證。
乙、被上訴人方面：
一、聲明：駁回上訴。
二、陳述：除原審判決書所載者相同茲予引用外，補稱：
    關於陳勝鴻、郭文宏均非被上訴人員工，被上訴人確實沒有向上訴人買系爭貨物
    ，至於被上訴人拿系爭貨物之統一發票向稅捐機關報稅是遭公司不法員工所騙。
三、證據：援用原審之立證方法。
    理  由
一、本件上訴人起訴主張：被上訴人於九十年七月至九十一年一月間陸續向上訴人購
    買貨物，並要求在出貨單上記載為福聯公司，實際上買受人確實是被上訴人，不
    然何以統一發票上之買受人記載為被上訴人，且被上訴人進而持以向稅捐機關報
    稅，上訴人屢向被上訴人請求給付貨款，被上訴人均置之不理，爰依買賣之法律
    關係，請求被上訴人給付四十萬零八百八十八元等語。被上訴人則以：系爭貨物
    之買受人係福聯公司，並非被上訴人，且福聯公司與被上訴人並非同一家公司，
    上訴人向被上訴人起訴請求貨款，顯無理由等語置辯。
二、上訴人主張被上訴人於九十年七月至九十一年一月間陸續向上訴人購買貨物，貨
    款合計四十萬零八百八十八元之事實，為被上訴人所否認，並以前揭情詞置辯，
    是依民事訴訟法第二百七十七條前段規定，當事人主張有利於己之事實者，就其
    事實有舉證之責任。而請求履行債務之訴，除被告自認原告所主張債權發生原因
    之事實外，應先由原告就其主張此項事實，負舉證之責任，必須證明其為真實後
    ，被告於其抗辯事實，始應負證明之責任，此為舉證責任分擔之原則。準此而言
    ，上訴人就其主張系爭貨物之買受人係被上訴人之事實，即負有舉證之責任。經
    查：
    上訴人制作系爭貨物之出貨單，其客戶名稱記載為福聯貨運，並以福聯公司簽
      發之支票以為貨款之支付，為兩造所不爭，且有出貨單、支票及退票理由單影
      本附卷足參，堪信為真。上訴人雖主張在交易市場上，支付貨款方式常常非必
      開立買受人名義支票交付，而係以客票方式交付貨款等情，依目前社會交易經
      驗言，固屬可信，惟商務交易上固常以客票交付，然出賣人通常會要求買受人
      在客票上簽名背書，以求擔保票據將來確實對現，尤其買賣雙方在尚未取得相
      互信賴之前，出賣人要求買受人在客票上背書應屬事之常理，且上訴人曾表示
      以前並未與被上訴人交易過，可見，支付系爭貨款之支票卻未有被上訴人之背
      書，較與常情不合，上訴人上開之主張自較難採信。
    次查，上訴人於原審審理時陳稱：「（是哪一家公司叫貨）是福聯公司叫的，
      因為福聯與東陽公司是同一家公司」、「發票是開給東陽，福聯是對外的名義
      東西不是福聯在用‧‧」（見原審卷第二十七頁即九十一年七月十六日言詞辯
      論筆錄、第五十七頁即九十一年九月二十四日言詞辯論筆錄），可見，向上訴
      人訂貨者確實為福聯公司，且在上訴人之主觀上認為被上訴人及福聯公司均屬
      家族公司，應無差別，惟債權債務之主體，應以締結契約之當事人為準。福聯
      公司（法定代理人郭麗娟）、被上訴人公司（法定代理人乙○○）既屬不同之
      權利主體，有公司變更登記事項卡、公司資料查詢在卷可查，自難僅以上訴人
      主觀上認定福聯公司、被上訴人公司為同一家公司。次查，上訴人又主張出貨
      單上客戶名雖記載為福聯公司，仍係應被上訴人要求在出貨單上客戶名稱記載
      福聯公司，實際買受人係被上訴人，不然統一發票之買受人何以記載為被上訴
      人云云，惟查，如果原告確實是應買受人即被上訴人要求，在出貨單上客戶名
      稱記載福聯公司，實際買受人仍是被上訴人，則依常理，統一發票之買受人當
      然是被上訴人，以乎無須在出貨單上之備註欄上再註明由被上訴人報稅（參原
      審卷第九十七頁、九十八項；7/20ＨＨ00000000東陽９９００稅４９
      ５；9/24ＪＦＢ00000000東陽１２０１０１稅６００５）才是。反觀
      ，本件實際買受人如確實為福聯公司，則出貨單上客戶名稱記載為福聯公司，
      則統一發票上之買受人當然是福聯公司，固若雙方約定由第三人報稅時，以乎
      才須要在出貨單上之備註欄上加註稅金由被上訴人申報，如此亦才與出貨單上
      之記載相符。可見，被上訴人抗辯買受人確實是福聯公司等語，自較堪採信。
    至於上訴人雖又主張系爭貨物所開立買受人記載為被上訴人之統一發票，並經
      被上訴人持之向嘉義市稅捐稽徵處申報扣抵營業稅稅款在案，有該處九十一年
      十月二十三日嘉市稅工字第○九一○○二四四八八函在卷足憑，被上訴人確實
      買賣契約之相對人云云，惟查，統一發票係稅捐稽徵機關對營業人課徵營業稅
      及營利事業所得稅所設立之憑證，當事人在為交易時，為了稅務之考量，或有
      跳開發票，或由實際買受人指定出賣人發票上記載其他之人為買受人之情形。
      契約當事人間交易之法律關係，仍應以實際締結契約之人為準，故本件自難僅
      執此統一發票之買受人記載為被上訴人，而遽認系爭買賣關係係存在於兩造之
      間。至被上訴人未向上訴人購買系爭貨物，卻持上開統一發票向稅捐機關申報
      扣抵營業稅，係屬被上訴人是否涉及逃漏稅捐之問題，尚難憑此採認被上訴人
      為系爭貨物之買受人，併予敘明。
三、綜上所述，上訴人所舉證據尚不足以證明被上訴人確實為系爭貨物之買受人，從
    而，本件上訴人依買賣契約之法律關係，請求上訴人給付四十萬零八百八十八元
    及自支付命令送達被告翌日起至清償日止，按年息百分之五計算之利息，為無理
    由，原審為上訴人敗訴之判決，核無不合。上訴人指摘原審判決不當，求予廢棄
    改判，自屬無理由，應予駁回。
四、本件論證已臻明確，兩造其餘之攻擊、防禦方法及各自舉證，於判決結果已無影
    響，爰不一一論述，併此明。
五、據上論結，本件上訴為無理由，依民事訴訟法第四百三十六條之一第三項、第四
    百四十九條第一項、第七十八條，判決如主文。
中      華      民      國    九十二    年      四      月      九      日
~B臺灣嘉義地方法院民事第二庭
~B    審判長法官  林以長
~B    法      官  甘大空
~B    法      官  蕭道隆
右為正本係照原本作成。
本判決不得上訴。
中      華      民      國    九十二    年      四      月      九      日
~B    書  記  官  沈育坤


司法院資訊處製作；財團法人民間司法改革基金會備份。
